【裁判字號】    95,訴,713
【裁判日期】    950731
【裁判案由】    強盜
【裁判全文】
臺灣板橋地方法院刑事判決               95年度訴字第713號
公  訴  人  臺灣板橋地方法院檢察署檢察官
被      告  乙○○
                    另案在臺灣臺北監獄臺北分監執行中
指定辯護人?本院公設辯護人甲○○
上列被告因強盜案件，經檢察官提起公訴（95年度偵字第3327號
），本院判決如下：
    主  文
乙○○意圖為自己不法之所有，攜帶兇器以強暴至使不能抗拒，
而取他人之物，處有期徒刑捌年陸月，扣案之水果刀壹支沒收。
    事  實
一、乙○○於民國九十四年二月二十二日十四時三十五分許，在
    臺北縣新莊市○○街八十一巷內，以不詳方法竊取徐盛鈞所
    有車號ＦＥＸ—八四八號機車後（竊盜部分之犯罪事實，業
    經臺灣高等法院於九十五年七月十二日以九十四年度上易字
    第一三八九號判決確定），於同日十五時三十四分許，騎乘
    該竊得之機車，行經臺北縣新莊市○○路八八七之四號旁時
    ，見丁○○一人獨行，四下無人，即意圖為自己不所有，騎
    至丁○○身旁，向丁○○稱：他在跑路（意指逃亡），有沒
    有錢借給他，見丁○○未予理會，乙○○竟拿出預藏之水果
    刀，以刀尖抵住丁○○之腹部，致使丁○○因其強暴行為，
    畏懼遭到刺殺而不能抵抗，而任其搜刮口袋，取走現金新臺
    幣約四、五千元及一包香煙，乙○○得手後，隨即騎車離去
    ，嗣於九十四年二月二十三日二十一時三十分許，為警循線
    在臺北縣新莊市○○路○段與天祥街口查獲，並起出上開水
    果刀一支，始悉上情。
二、案經臺北縣政府警察局新莊分局報告臺灣板橋地方法院檢察
    署檢察官偵查起訴。
    理  由
一、訊據被告乙○○固不否認於上開時間，外貌、裝束及攜帶之
    背包、水果刀均如證人即被害人丁○○指認之情形，惟矢口
    否認有何強盜犯行，辯稱：伊並未竊取徐盛鈞所有車號ＦＥ
    Ｘ—八四八號機車，案發當時伊在擺攤賣刮鬍刀、指甲刀及
    水果刀，是在一級棒社區（按應為新莊市○○路○段三五○
    號伊吉邦社區之誤）之7-11超商擺攤，那邊的人也都知道伊
    在賣刮鬍刀，綽號叫「拜六」（台語），案發當天伊早上在
    菜市場擺攤，到下午一、二點，離開的時候，伊應該有回家
    先吃飯，再到附近的工廠去推銷伊賣的東西，再到7-11超商
    擺攤，因為在那邊生意不錯，伊當天在7-11超商做了兩千元
    的生意，伊攜帶扣案之水果刀是要防身用，被害人所指歹徒
    另有其人云云。惟查：
  (1)被告上揭犯行，業據證人即被害人丁○○於偵查中及本院審
    理中證述明確。查被告竊取徐盛鈞所有車號ＦＥＸ—八四八
    號機車之犯罪事實，業據臺灣高等法院九十四年度上易字第
    一三八九號判決認定後論罪科刑，有該案判決書正本可資佐
    證；而證人丁○○於被強盜財物後一小時內，即於同日十六
    時十七分報案，並於警詢中除具體描述歹徒之身材、穿著、
    隨身背負之背包、所持水果刀等特徵，並明確證述遭強盜之
    過程、騎乘機車之車號，嗣經警依其描述之特徵，果於翌日
    即同年月二十三日二十一時三十分許，在新莊市○○路與天
    祥街口查獲被告，且證人丁○○並於同日在派出所中當場明
    確指認被告即為強盜其財物之人等情，業據證人即查獲被告
    之警員戊○○證述明確（九十五年六月十四日審判筆錄）；
    證人丁○○與被告乙○○並無仇怨，衡情應無甘負偽證責任
    ，故為不實指認而誣陷被告之必要，且被告於經警查獲時，
    自其隨身攜帶之背包內起出扣案之黑色刀柄水果刀一支，恰
    與證人丁○○於報案時陳述歹徒作案工具吻合（九十四年度
    偵字第一一八二一號卷，第二十八頁），且該水果刀刀刃上
    有多條平行之鏽痕（同前卷，第四十三頁上方照片），顯然
    異於尋常水果刀，而有特殊之處，復經證人丁○○就此節自
    警詢起一再陳述，並於本院審理時，明確證述因遭被告持刀
    抵住肚子，故於低頭看被告的手及刀子時，對該把水果刀之
    外型印象深刻等情（九十五年七月十七日審判筆錄），則以
    證人丁○○遭強盜財物之際，與該名歹徒以近距離對面周旋
    ，印象應屬深刻，且有充足之機會及時間詳細觀察歹徒外貌
    ，是證人丁○○既於案發後立即報案，陳述之歹徒特徵、兇
    器及騎乘機車之車號，應無誤記之虞，而被告無端攜帶扣案
    水果刀「用以自衛」，且外貌、裝束恰與證人丁○○所述吻
    合，已難認為僅屬巧合，從而證人丁○○之指證應與事實相
    符，而可採信。此外並有扣案之水果刀一支、被告於經警查
    獲時拍攝之外貌、衣著、背包及水果刀照片五紙可資佐證。
  (2)被告固辯稱案發當時並不在案發現場，而係在伊吉邦社區之
    7-11超商前擺攤云云，然證人丙○○證稱：九十四年二月二
    十二日下午三、四時許，在臺北縣新莊市○○路中油加油站
    對面超商前，搭載自稱「拜六」（臺語）之男子，當時所見
    該男子之外貌、背包即與被告經警查獲時拍攝之外貌、背包
    照片相符，該男子上車時，猶自稱要先下去拿機車鑰匙，且
    一直向伊推銷刮鬍刀，嗣後並向伊索取名片，表示還要叫車
    等語，因當日並非伊營業時間，該男子上車後又一直推銷東
    西，且綽號特別，因此對時間、地點、過程記憶深刻，伊僅
    載過該男子一次等情（九十五年六月十四日審判筆錄），與
    證人戊○○證稱：因查獲被告時，在被告背包內發現丙○○
    名片，懷疑丙○○亦為被害人，因此聯繫丙○○，確認並未
    遭搶後，而得知丙○○在案發時間，在臺北縣新莊市○○路
    四○一號附近載到自稱「拜六」（臺語）、可疑為被告之人
    ，嗣後果在該處查獲上揭失竊之ＦＥＸ—八四八號機車，該
    地與本案案發地點騎車約為十分鐘車程等情（同前審判筆錄
    ）互核相符，而被告亦自承僅搭過丙○○之計程車一次，上
    車後曾向丙○○自稱在賣刮鬍刀，也有拿丙○○之名片等情
    （同前審判筆錄），足以認定證人丙○○記憶無誤，其證述
    情節當可採信，則被告於九十四年二月二十二日下午三、四
    時許並非在臺北縣新莊市○○路○段三五○號伊吉邦社區擺
    攤，其所辯不在場之情節，已無從推翻前揭積極證據而建立
    合理懷疑。
  (3)又查扣案水果刀，刀刃部分為金屬材質，且已開鋒，在客觀
    上具有危險性，足以傷害人之生命、身體，對安全構成威脅
    ，自屬兇器無疑，且人體腹部有臟器、大動脈等重要器官分
    佈，若遇刀刺，極易造成內臟重創、大量出血不止等嚴重後
    果而導致生命危險，顯屬人體要害，亦為眾所周知之事。被
    告騎車攔阻獨自步行之被害人，利用四下無人，被害人手無
    寸鐵以供自衛，孤立無援，亦難僅憑雙腿逃脫動力交通工具
    之追逐，又被告自稱案發當時身高一百七十八點五公分、體
    重六十五到七十公斤之間（九十五年七月十七日審判筆錄）
    、被害人則自稱案發時身高一百六十二公分、體重約六十公
    斤（同前審判筆錄），依當庭所見，被害人體型確實較被告
    為弱勢，於客觀上亦無從憑恃體型反抗之情況，以尖刀抵住
    被害人腹部要害，以此強暴方式強搜被害人口袋內之錢財，
    被害人當時之意思決定自由顯已受相當之壓制，而達不能抗
    拒之程度，是證人丁○○證稱當時因受制於被告，擔心自身
    生命安全而無法抗拒，始任令被告搜刮財物等情，當屬可信
    。從而本案事證明確，被告犯行已堪認定，自應依法論科。
二、被告攜帶客觀上足以危害人生命、身體安全之兇器水果刀，
    以強暴行為至使被害人不能抗拒而交付財物，係犯刑法第三
    百二十八條第一項之強盜罪，而有同法第三百二十一條第一
    項第三款之情形，應依同法第三百三十條條第一項加重強盜
    罪論處。爰審酌被告有侵占、搶奪、竊盜、恐嚇取財、毒品
    等多項前科，素行不佳，不思持續正當工作以換取金錢，竟
    備妥利刃，隨機攔路持兇器強盜不特定人財物，嚴重危害社
    會治安，犯後除矢口否認犯行，竟於證人丁○○作證時，當
    庭以「我好想打證人，因為我想扁他」等語出言恫嚇（九十
    五年七月十七日審判筆錄），顯然毫無悔意，且無視法律制
    裁，本院因此認為，被告固無據實陳述之義務，然被告既缺
    乏為自己行為負責之觀念，自應施以相當之刑罰，以收矯正
    行為及社會防衛之效，兼衡被告行搶之際，因被害人立即從
    命就範，並未傷害被害人之身體，犯罪所得尚非甚鉅等一切
    情狀，量處如主文所示之刑，以資懲儆。至扣案之水果刀一
    支，為被告持以供犯罪之用，業據證人丁○○證述在卷，被
    告亦自承該水果刀為其所有，既屬被告所有供犯罪所用之物
    ，爰依刑法第三十八條第一項第二款之規定宣告沒收。
據上論斷，應依刑事訴訟法第二百九十九條第一項前段，刑法第
三百三十條第一項、第三十八條第一項第二款，判決如主文。
本案經檢察官靳開聖到庭執行職務。
中    華    民    國    95    年    7     月    31    日
                  刑事第六庭   審判長法  官  王屏夏
                                     法  官  彭全曄
                                     法  官  王偉光
上列正本證明與原本無異。
如不服本判決，應於判決送達後十日內向本院提出上訴狀（應附
繕本），上訴於臺灣高等法院。
                                     書記官  陳怡君
中    華    民    國    95    年    8     月    1     日
附錄本案論罪科刑法條全文：
刑法第三百二十八條
意圖為自己或第三人不法之所有，以強暴、脅迫、藥劑、催眠術
或他法，至使不能抗拒，而取他人之物或使其交付者，為強盜罪
，處五年以上有期徒刑。
以前項方法得財產上不法之利益或使第三人得之者，亦同。
犯強盜罪因而致人於死者，處死刑、無期徒刑或十年以上有期徒
刑；致重傷者，處無期徒刑或七年以上有期徒刑。
第一項及第二項之未遂犯罰之。
預備犯強盜罪者，處一年以下有期徒刑、拘役或三千元以下罰金
。
刑法第三百三十條
犯強盜罪而有第三百二十一條第一項各款情形之一者，處七年以
上有期徒刑。
前項之未遂犯罰之。


司法院資訊處製作；財團法人民間司法改革基金會備份。
